臺灣高等法院臺中分院刑事判決　　　　　　　　　　九十一年度上易字第六七五號
　　上　訴　人
　　即　被　告　丙○○
　　選任辯護人　李兆祥
　　上　訴　人
　　即　被　告　子○○
　　選任辯護人　林萬生
　　　　　　　　林春榮
　　上　訴　人
　　即　被　告　己○○
　　選任辯護人　陳修義
　　上　訴　人
　　即　被　告　癸○○
　　　　　　　辛○○
　　右二人共同
　　選任辯護人　甲○○
右上訴人即被告等因違反農會法案件，不服臺灣臺中地方法院九十年度易字第二一五
三號，中華民國九十一年三月六日第一審判決（起訴案號：臺灣臺中地方法院檢察署
九十年度偵字第二、五號），提起上訴，本院判決如左：
    主      文
原判決關於丙○○、子○○、己○○部分撤銷。
丙○○農會之選舉，對於有選舉權之人，交付不正利益，而約其選舉權為一定之行使
，處有期徒刑陸月，如易科罰金，以佰元折算壹日。
子○○、己○○均無罪。
其他上訴駁回。
　　事      實
一、辛○○前曾於民國八十八年間，因妨害自由案件，經本院判處有期徒刑二月確定
    ，並於八十九年六月十六日易科罰金執行完畢。緣癸○○、辛○○二人係於九十
    年三月間，當選為彰化縣農會（以下簡稱縣農會）第十四屆會員代表，並當選為
    該縣農會之臺灣省農會（以下簡稱省農會）代表，二人均為具有省農會理、監事
    選舉權之人。而因臺灣省農會總幹事之聘任，依農會法第二十五條第三項前段規
    定，須經全體省農會理事二分之一以上之決議；至省農會理事之產生，依同法第
    十九條第一項規定，則係由全國各縣農會之省農會代表選任。換言之，如能使縣
    農會之省農會代表，支持特定取向人員當選省農會理事，即可經由該等理事決議
    ，而順利被聘任為農會總幹事。丙○○於八十九年間，因與當時擔任省農會總幹
    事之丑○○熟識，而進入省農會任職，現為省農會輔導部課員；而丑○○係省農
    會第十三屆總幹事，並登記為省農會第十四屆總幹事候聘人，其為爭取續聘，並
    委由中國國民黨及各縣市農會系統進行輔選。嗣於九十年四月七日下午，由彰化
    縣農會理事長張炳得邀約縣內相關鄉鎮農會理事長、省農會人員、中國國民黨彰
    化縣黨部人員及新當選之省農會代表癸○○、辛○○等人，在彰化縣員林鎮○○
    路○段三九五號昇財麗禧酒店聚餐，並討論投票事宜，期使癸○○、辛○○於同
    年月九日召開省農會會員代表大會時，投票予支持續聘丑○○擔任省農會總幹事
    之理事候選人丁○○、庚○○。癸○○乃於同日十七時許，由丑○○任職省農會
    總幹事之司機乙○○駕駛子○○（當時擔任彰化縣芳苑鄉農會執行秘書）所有之
  車牌號碼Ａ五－七六九八號自用小客車載送到場，另辛○○則於同日十六時許，
    由中國國民黨彰化縣埔鹽鄉民眾服務站主任楊富隆駕車載至上開酒店。丙○○獲
    悉該邀宴後，為協助丑○○得以順利獲得續聘省農會總幹事，亦於同日十八時許
    至該酒店門口，並與省農會輔導部組訓課承辦員戊○○相約於該時地會合，且在
    該酒店一樓大廳等候宴會結束，以便接續邀約癸○○、辛○○等人，進行拉票固
    樁。約於同日二十一時許，昇財麗禧酒店餐會結束後，丙○○為尋求使丑○○得
    以順利被續聘為第十四屆省農會總幹事，竟基於對於有選舉省農會理事權利之癸○○、辛○○，期約、交付不正利益，而約其選舉權為一定行使之犯意，以使癸○○、辛○○二人於省農會理事選舉中，投票予支持續聘丑○○為省農會總幹事
    之理事候選人；癸○○、辛○○二人，亦基於允為一定之行使選舉權而期約、收
    受丙○○提供之不正利益之犯意，隨即由丙○○囑由不知情之戊○○駕駛ＳＦ－
    七三三０號自用小客車搭載癸○○、辛○○及丙○○，於同日二十二時十分許，
    至彰化縣和美鎮○○路○段八十號「夏威夷ＫＴＶ」店繼續飲酒作樂。其後縣農
    會常務監事己○○偕其友人張守鎮亦至「夏威夷ＫＴＶ」店加入飲酒唱歌；丙○○即透過「夏威夷ＫＴＶ」店經理許文吉，以電話聯繫彰化市○○路○段七九八
    號「小木屋男女美容名店」，以每位小姐每小時新臺幣（下同）一千元之代價，
    於同日二十二時三十六分許，自該店中招來張憶如、李佳蕙、陳怡雯、謝嘉琪、
    謝儀臻等五名小姐，座檯陪酒唱歌二小時，並由丙○○先行支付該五名小姐座檯
    費用一萬元（即一千元乘以五人乘以二小時等於一萬元）；適張守鎮之友人陳昆
    河當日亦在前揭「夏威夷ＫＴＶ」店另包廂慶祝生日，而與丙○○等人所飲宴之
    包廂互為敬酒；另子○○、乙○○二人則於次日（即四月八日）凌晨零時七分許
    ，到達「夏威夷ＫＴＶ」店，並加入與丙○○、己○○、癸○○、辛○○與戊○○及己○○之友人張守鎮等共八人由該五名小姐座檯共同飲宴唱歌，迄四月八日
    凌晨零時三十五分許，八人在「夏威夷ＫＴＶ」店飲宴唱歌結束，因陳昆河見張
    守鎮與丙○○等人共同在前揭包廂內喝酒唱歌，基於友人關係之故，在不知情之
    下即主動支付該「夏威夷ＫＴＶ」店內之包廂費、清潔費及飲宴唱歌費用約八千
    元，癸○○、辛○○二人因而收受該五名小姐座檯費用一萬元之其等二人應分擔
    之不正利益每人各一千二百五十元（即一萬元除以八）及期約該其等二人應分擔
    之包廂費、清潔費及飲宴唱歌費用之不正利益。丙○○等人離開「夏威夷ＫＴＶ
    」店後，癸○○、辛○○等猶感不足，乃再由丙○○、子○○帶同癸○○、辛○○二人及乙○○、戊○○，前往張憶如等伴酒女子任職之彰化市○○路○段七九
    八號「小木屋男女美容名店」進行女子按摩招待，己○○則因先行搭載友人張守
    鎮回家而暫時離開。丙○○等六人，於九十年四月八日凌晨零時五十二分，至「
    小木屋男女美容名店」後，即招來張憶如及其他三名不詳姓名女子共四人，為癸○○、辛○○、丙○○、乙○○四人進行三節共一小時又三十分鐘（每節三十分
    鐘，費用四百元）之按摩，而子○○、戊○○則在大廳等候，其間己○○於四月
    八日凌晨二時許，返回「小木屋男女美容名店」與子○○等人在該店大廳會合。
    癸○○、辛○○、乙○○、戊○○等四人，於四月八日凌晨二時十八分許，按摩
    完畢後，則由丙○○支付按摩費用四千八百元（每人一千二百元），癸○○、辛○○二人因而收受該按摩費之不正利益每人各一千二百元；其後癸○○因見張憶
    如頗具姿色，復提議帶同張憶如出場，伴同前往臺中縣東勢林場夜遊，丙○○並
    另行代癸○○支付張憶如出場費用五千元，癸○○亦因而收受該不正利益五千元
    。嗣丙○○、子○○、己○○、戊○○、乙○○、詹義輝、辛○○及張憶如等八
    人，即分乘三部車輛，共赴臺中縣東勢鎮「東勢林場」夜遊。迄四月八日凌晨三
    時許，因臺灣高等法院臺中分院檢察署檢察官接獲線報，即指揮法務部調查局臺
    中縣調查站調查員及臺中縣警察局東勢分局員警，於通往臺中縣東勢林場道路進
    行攔檢盤查，三車行至東勢林場入口處時，旋遭追逐攔檢查獲，因而查悉上情。
    嗣於九十年四月九日上午九時許，省農會在臺中縣大里市○○路○段五二二號三
    樓大禮堂，進行第十四屆理事選舉，應選出該屆理事名額計二十一名，選舉結果
    丁○○、庚○○二人與許武科、楊正隆同為得票二十七票，並列第十九高票，經
    抽籤決定，由丁○○、許武科二人取得理事資格，楊正隆為第一候補理事，而庚○○則為第二候補理事。丁○○並於九十年四月廿五日之省農會第十四屆理事會
    聘任總幹事表決中表決同意續聘任丑○○為總幹事。
二、案經法務部調查局臺中縣調查站報請臺灣臺中地方法院檢察署檢察官偵查起訴。
      理  由
壹、被告丙○○、癸○○、辛○○有罪部分：
一、訊據上訴人被告丙○○固坦承於前揭時地，與癸○○、辛○○二人飲宴唱歌，並
    招待癸○○、辛○○以女子按摩且為癸○○代付張憶如出場費用等事實，然矢口
    否認有何違反農會法之犯行，辯稱：伊當日並未參加昇財麗禧酒店之餐敘，乃因
    為癸○○、辛○○二人為省農會代表，與省農會業務相關，且同為彰化縣人，當
    時聚會氣氛又好，始跟著車隊前往，又因伊聚餐沒有錢會漏氣，才向子○○、己○○等人借錢，一起去飲宴的，是伊既未參加酒店之聚餐，其後於前往飲宴時，
    又未對詹、黃二人有所要求，自無對渠等二人有何行使或不行使選舉之約定，或
    交付不正利益行為云云；訊據上訴人即被告癸○○、辛○○固不諱言於前揭時地
    消費之事實，然均矢口否認有何收受不正利益，而允以選舉權為一定之行使情事
    ，均辯稱：伊等在前揭飲酒過程中，對前來的小姐所付的小費達一萬餘元，大部
    分均由張守鎮統一支付，其等並非未支付費用，且支出之金額超過應分擔之額度
    ，其中癸○○於丙○○代付五千元出場費後，更於隔天就還給丙○○了，足徵伊
    等二人並無受有不法利益，又前述消費場合，均未提及省農會理事選舉之事，純
    屬聯誼云云。惟查：
  (一)、被告丙○○於八十九年間，因與當時擔任省農會總幹事之丑○○熟識，而進入
      省農會任職，現為省農會輔導部課員；而丑○○係省農會第十三屆總幹事，並
      登記為省農會第十四屆總幹事候聘人等情，業據被告丙○○於臺中縣調查站調
      查時供述，及證人丑○○於偵查中證述明確在卷。另被告癸○○、辛○○二人
      均於九十年三月間當選為彰化縣農會第十四屆會員代表，並獲選為省農會代表
      ，而具有省農會理、監事選舉權之人，則為該被告二人自承無訛。丑○○為爭
      取受續聘擔任省農會總幹事，委由中國國民黨及各縣市農會系統進行輔選，嗣
      於九十年四月七日下午，由彰化縣農會理事長張炳得邀約縣內相關鄉鎮農會理
      事長、省農會人員、中國國民黨彰化縣黨部人員及新當選之省農會代表癸○○
      、辛○○等人，在彰化縣員林鎮○○路○段三九五號昇財麗禧酒店聚餐，癸○○乃於同日十七時許，由丑○○任職省農會總幹事之司機乙○○駕駛子○○（
      當時擔任彰化縣芳苑鄉農會執行秘書）所有之車牌號碼Ａ五－七六九八號自用
      小客車載送到場，另辛○○則於同日十六時許，由中國國民黨彰化縣埔鹽鄉民
      眾服務社主任楊富隆駕車載至上開酒店；丙○○獲悉該邀宴後，亦於同日十八
      時許至該酒店門口，並與省農會輔導部組訓課承辦員戊○○相約於該時地會合
      等事實，亦經被告丙○○、癸○○、辛○○及另被告子○○分別供述，及證人
      丑○○、縣農會會務課長壬○○，及乙○○、戊○○、楊富隆分別於臺中縣調
      查站、偵查中及原審、本院調查時證述明確，並互核無訛。參以癸○○、辛○○於臺中縣調查站調查時均已供承當日餐之目的，係為了安排省農會理、監
      事選舉支持人選事宜，癸○○更直承係因彰化縣有庚○○、丁○○欲參選省農
      會理事，始受邀參加飲宴。而被告丙○○當時與丑○○既有長官部屬關係，且
      時值理事改選在即，丑○○能否獲得多數新任理事支持續聘為總幹事，亦與自
      己往後在省農會之處境攸關，其於當日前往該酒店又不參與飲宴，僅在一樓大
      廳等待餐宴結束，接送癸○○、辛○○二位省農會代表，招待其繼續飲酒唱歌
      、按摩，乃至帶女子出場，其目的係在使癸○○、辛○○二人於同年月九日理
      事選舉中，投票予支持續聘丑○○任省農會總幹事之理事候選人，以達為丑○○拉票固樁，已昭然若揭。
  (二)、前開於昇財麗禧酒店餐會結束後，被告丙○○又搭乘戊○○所駕車號ＳＦ－七
      三三０號自用小客車，搭載癸○○、辛○○，於同日二十二時十分許，前往彰
      化縣和美鎮○○路○段八十號「夏威夷ＫＴＶ」店唱歌，其後己○○偕其友人
      張守鎮亦同至「夏威夷ＫＴＶ」店飲酒唱歌，另乙○○、子○○則於翌（八）
      日凌晨零七分許，到該店共同飲酒唱歌，唱歌結束後，丙○○、癸○○、辛○○、戊○○、乙○○、子○○等人又轉往彰化市○○路○段七九八號「小木屋
      男女美容名店」按摩，按摩完畢，又帶女子張憶如出場前往東勢林場夜遊等情
      ，已據被告丙○○、癸○○、辛○○於臺中縣調查站及偵、審中供述明確，核
      與另被告己○○、子○○供述，及證人戊○○、張守鎮、張憶如分別證述情節
      相符。其間被告丙○○在「夏威夷ＫＴＶ」店，如何電招「小木屋美容男女名
      店」之五名小姐前來，並先支付該五名小姐之座檯費一萬元予該店之副理，又
      在「小木屋美容男女名店」，被告癸○○、辛○○、丙○○及乙○○等四人，
      均接受女子按摩，而由被告丙○○支付按摩費用共四千八百元（每人一千二百
      元），被告丙○○並另行支付張憶如出場費用五千元，而與丙○○等人共同前
      往東勢林場，乃為警調人員查獲等情，業據證人張憶如於偵查中證稱：「九十
      年四月七日下午十時許（應係下午十時十分許），彰化縣和美鎮夏威夷ＫＴＶ
      經理許文吉以電話與我上班之『小木屋美容男女名店』經理『小木屋美容男女
      名店』『阿深』聯絡，要求『阿深』安排五位上班小姐出場服務，『阿深』即
      指定我（服務號碼為七號）及服務號碼為十八號、七七號、九七號、九九號等
      五位小姐出場服務，並由臺灣省農會職員丙○○向『小木屋男女美容名店』副
      理『威晏』接洽，問每位小姐每小時出場費（即座檯費，下同）為一千元，決
      定買每位小姐出場二小時，總計出場費一萬元，由丙○○將此一萬元交付予『
      小木屋男女美容名店』副理『威晏』收執。四月八日凌晨時（應係四月七日二
      十二時三十六分，以該小木屋所出示傳票記載之時間為準），『小木屋男女美
      容名店』派車將我及上述小姐共五位送往彰化縣和美鎮『夏威夷ＫＴＶ』陪酒
      及唱歌，當時在場者計有丙○○、癸○○、戊○○、辛○○、己○○等五人，
      而丙○○本人係意識清醒並無酒醉情形，我及上述五位小姐陪酒至凌晨二時（
      應是翌日零時四十分許，也是以該小木屋所出示傳票所記載之時間為準），離
      開返回『小木屋男女美容名店』，約在凌晨零時三十分許（應係零時五十二分
      許），丙○○又帶上述之癸○○、戊○○、辛○○、己○○及另名乙○○、子
      ○○共七人至『小木屋男女美容名店』，其中戊○○、子○○及己○○等三人
      在『小木屋男女美容名店』大廳休息，餘四人叫我本人及服務號碼為二七號、
      三七號、分店支援小姐共計四名從事按摩服務，每人各做三節（每節三十分鐘
      ）按摩服務，共花費四千八百元（每節費用四百元），這筆款項由誰支付我當
      時並沒有看到，惟丙○○本人自行支付五千元之出場費予『小木屋男女美容名
      店』櫃台，買我出場伴遊服務，約於凌晨二時許（應係二時十八分），我即隨
      同癸○○搭乘上述乙○○所駕駛之賓士轎車共計三人（丙○○係搭乘另部車輛
      ）前往臺中縣東勢林場，在東勢林場大門前即被東勢分局警方人員盤查，並被
      帶至東勢分局及貴站接受詢問。」等語明確，核與被告丙○○、子○○、己○○、癸○○、辛○○於偵查中所述其等確於前揭時地消費，其後並為警查獲等
      情節相符；又被告丙○○亦自承前揭座檯費、按摩費及張憶如之出場費確係其
      所支付無訛。而證人張憶如於原審審理時亦證稱：五名小姐的座檯費是伊等到
      客人地點時，就要先收錢，當天該一萬元是丙○○給伊店裏的副理收的等語，
      亦核與證人周繼浩證述：一般小姐出場費除非有熟客，不然都是先收的等語相
      符，足徵證人張憶如前揭證述及被告丙○○前揭供述屬實。從而，可見該筆座
      檯費係先由被告丙○○支付無訛，而非被告於夏威夷ＫＴＶ消費完畢後，再支
      付無訛。又被告丙○○等人同日在前揭「夏威夷ＫＴＶ」店消費時，適張守鎮
      之友人陳昆河亦在該店慶祝生日，而與丙○○、己○○等人所飲宴之包廂互為
      敬酒，並於消費完畢後，陳昆河見張守鎮與丙○○等人共同在前揭包廂內喝酒
      唱歌係友人關係，在不知情之下而主動支付該「夏威夷ＫＴＶ店」內之包廂費
      、清潔費及飲宴唱歌費用約八千元等情，已據證人陳昆河、張守鎮於原審審理
      時結證在卷，再參以被告丙○○早於偵查中，即供述經其統計總計花費了二萬
      元左右等語，核與證人張憶如前揭證述之五名小姐座檯費一萬元，加上按摩費
      四千八百元，再加以張憶如出場費五千元，總共一萬九千八百元大致相符，足
徵前揭在「夏威夷ＫＴＶ」店內之八千餘元之包廂費、清潔費及飲宴唱歌費用
      ，確係由陳昆河支付無訛。雖被告丙○○等人於前揭「夏威夷ＫＴＶ」店內，
      另由證人張守鎮支付小費等情，業據證人柯慶豐、林延鎮、陳昆河、張守鎮、
      張憶如結證在卷，惟徵之在ＫＴＶ內唱歌飲酒並非必然要支付小費，且小費非
      固定數額，而純屬顧客個人對服務人員之隨機賞，難以計算確定金額，一般
      皆不計入消費金額，故事後若有分攤消費金額之必要，衡情自無將個別難以確
      定之小費支出，列入計算之餘地，故縱被告癸○○、辛○○二人曾將欲發給之
      小費，轉交其後前來唱歌之張守鎮，統由張守鎮支付座檯小姐，亦難認其二人
      即無接受招待而受有利益之事實；被告癸○○、辛○○事後辯稱未受招待，且
      與選舉省農會理事無關云云，無非卸責之詞，不足採信。
  (三)、本件被告丙○○自承與被告癸○○、辛○○並非熟識，卻自癸○○二人參與昇
      財麗禧酒店邀宴後，接續接送該二人前往ＫＴＶ店唱歌飲酒，及接受按摩，且
      全程陪同，又代為支付座檯費、按摩費及帶女子出場費用，足見其所為，真意
      係以使癸○○、辛○○二人於同年月九日理事選舉中，投票予支持續聘丑○○
      為省農會總幹事之理事候選人丁○○、庚○○，以達為丑○○進行拉票固樁之
      目的。其事後辯稱僅係跟隨大家前往唱歌消費，並分攤消費金額云云，無非卸
      責之詞，不足採信。至被告癸○○、辛○○，因具有省農會理事選舉權，而同
      意接受丙○○之招待，從中獲取不正利益，並允為投票支持續聘丑○○為省農
      會總幹事之理事候選人，既如前述。本件事證明確，被告丙○○、癸○○、辛○○等人犯行均堪予認定。
二、核被告丙○○所為，係犯農會法第四十七條之一第一項第二款之罪。被告癸○○
    、辛○○二人所為，均係犯農會法第四十七條之一第一項第一款之罪。被告丙○○招待癸○○、辛○○在前揭「夏威夷ＫＴＶ」店消費之包廂費、清潔費及飲宴
    之費用，於未至交付階段，即已由不知情之陳昆河支付，而為期約之階段，惟交
    付行為為本罪之最高階段，依高度行為吸收低度行為之原則，其前揭期約之低度
    行為，已為交付行為所吸收，自不再論罪。又被告丙○○一行為而觸犯於農會之
    選舉，對於有選舉省農會理事選舉權人之被告癸○○、辛○○等二人交付不正利
    益，而約其為一定行使，觸犯二個罪名，屬想像競合，應從一重處斷。又被告辛○○於八十八年間，曾因妨害自由案件，經本院判處有期徒刑二月確定，並於八
    十九年六月十六日易科罰金執行完畢，有臺灣高等法院被告全國前案紀錄表在卷
    可參，其於五年以內再犯本件有期徒刑以上之罪，為累犯，應依刑法第四十七條
    規定加重其刑。原審法院因認被告丙○○罪證明確，而予論科，固屬有據；然查
    本件被告丙○○實施前開犯行，係基於單獨犯意為之，並未與子○○、己○○共
    同為之（此部分另詳如後述），原判決認其與子○○、己○○係基於共同犯意為
    之，子○○並居於主導之地位，而丙○○、己○○則屬輔助之地位，認事用法均
    有未當。被告丙○○上訴意旨否認犯行，仍執前詞指摘原判決不當，雖無理由，
    然原判決關於該被告部分，既有前揭可議，自應由本院將該部分撤銷改判。爰審
    酌被告丙○○於行為時與擔任省農會總幹事之丑○○間，具長官部屬之關係，參
    以當前農會之生態，人員之進退常與派系相結合，未為適度輔選，想在該職務上
    遂行其業務確有某種程度之困難，其為基層幹部確有難言之隱，而其前無犯罪前
    科，本件犯罪情節尚非嚴重等一切情狀，判處如主文第二項所示之刑，並諭知易
    科罰金之折算標準示懲。至原審法院就被告癸○○、辛○○二人部分，均認罪證
    明確，而適用農會法第四十七條之一第一項第一款，刑法第十一條前段、第四十
    七條、第四十一條第一項前段，罰金罰鍰提高標準條例第二條，審酌其二人為農
    民，對法律之認知有限，及其等犯罪動機、目的、手段，犯罪所生之危害、犯罪
    後之態度等一切情狀，各量處有期徒刑三月，並均諭知易科罰金之折算標準，其
    認事用法，並無違誤，量刑亦堪稱允當，應予維持。被告癸○○、辛○○上訴意
    旨否認犯行，仍執陳詞任意指摘原判決不當，並無理由，應予駁回。
貳、被告子○○、己○○二人無罪部分：
一、公訴意旨另略以：被告子○○係擔任彰化縣芳苑鄉農會執行秘書，與丑○○熟識
    並有叔姪關係；被告己○○與丑○○為彰化縣農會舊識，現任彰化縣農會常務監
    事。因丑○○已登記為省農會第十四屆總幹事候聘人，即委由子○○負責拜訪彰
    化縣田尾鄉、埔鹽鄉等農會選出之省農會代表尋求彼等支持丑○○連任。於是，
    子○○乃於九十年四月七日上午十一時許，開車至丑○○任職省農會總幹事之司
    機乙○○彰化住處，請乙○○駕駛車牌號碼Ａ五－七六九八號自用小客車，至彰
    化縣田尾鄉陸豐村漢光巷一０二號癸○○家中搭載癸○○，同日十四時許，子○○、癸○○及乙○○三人共同至臺中縣東勢林場，停留至十六時許離開，約十七
    時許到達彰化縣員林鎮○○路○段三九五號昇財麗禧酒店參與飲宴。同時以電話
    邀約丙○○於同日十八時許至昇財麗禧酒店；於該時段被告己○○亦至昇財麗禧
    酒店。約於同日二十一時許，昇財麗禧酒店餐會結束後，子○○為尋求使丑○○
    得以順利被續聘為第十四屆省農會總幹事，竟與丙○○、己○○共同基於對於有
    選舉省農會理事權利之癸○○、辛○○，期約、交付不正利益，而約其選舉權為
    一定行使之犯意聯絡，使癸○○、辛○○二人於同年月九日理事選舉中，投票予
    支持續聘丑○○為省農會總幹事之理事候選人丁○○、庚○○，以達為丑○○進
    行拉票固樁目的。隨後子○○、己○○，乃與丙○○、癸○○、辛○○等人，及
    另不知情之戊○○，於餐會結束後，分別搭乘車牌號碼Ａ五－七六九八號、ＳＦ
    －七三三０號自用小客車，共同至彰化縣農會停車場會合，而由子○○、己○○
    、丙○○等三人商討後，決議至彰化縣和美鎮○○路○段八十號「夏威夷ＫＴＶ
    」店繼續飲酒作樂，適丙○○身上僅帶現金一萬元，子○○、己○○即分別提供
    一萬三千元及一萬元交予丙○○，以支應癸○○、辛○○飲宴所用。丙○○、癸○○、辛○○與戊○○等四人旋即於同日二十二時十分許，先抵前揭「夏威夷Ｋ
    ＴＶ」店飲酒唱歌，其後己○○偕其友人張守鎮亦隨後至「夏威夷ＫＴＶ」店飲
    酒唱歌，丙○○即透過「夏威夷ＫＴＶ」店經理許文吉，以電話聯繫彰化市○○
    路○段七九八號「小木屋男女美容名店」，以每位小姐每小時一千元之代價，於
    同日二十二時三十六分許，自該店中招來張憶如、李佳蕙、陳怡雯、謝嘉琪、謝
    儀臻等五名小姐，座檯陪酒唱歌二小時，並由丙○○先行支付該五名小姐座檯費
    用一萬元，適張守鎮之友人陳昆河當日在前揭「夏威夷ＫＴＶ」慶祝生日，而與
    丙○○、己○○等人所飲宴之包廂互為敬酒。子○○、乙○○二人則於次日（即
    四月八日）凌晨零時七分許，到達夏威夷ＫＴＶ店，並與丙○○、己○○、癸○○、辛○○與戊○○及己○○之友人張守鎮等共八人由該五名小姐座檯共同飲宴
    唱歌，至四月八日凌晨零時三十五分許，八人在「夏威夷ＫＴＶ店」飲宴唱歌結
    束，因陳昆河見張守鎮與丙○○等人共同在前揭包廂內喝酒唱歌，基於友人關係
    之故，在不知情之下即主動支付該夏威夷ＫＴＶ店內之包廂費、清潔費及飲宴唱
    歌費用約八千元，癸○○、辛○○二人因而收受該五名小姐座檯費用一萬元之其
    等二人應分擔之不正利益每人各一千二百五十元（即一萬元除以八人）及期約該
    其等二人應分擔之包廂費、清潔費及飲宴唱歌費用之不正利益。丙○○等人離開
    「夏威夷ＫＴＶ」店後猶感不足，乃再由丙○○、子○○帶同癸○○、辛○○二
    人及乙○○、戊○○，前往張憶如等伴酒女子任職之彰化市○○路○段七九八號
    「小木屋男女美容名店」進行女子按摩招待，己○○則因先行搭載友人張守鎮回
    家而暫時離開。丙○○等六人，於九十年四月八日凌晨零時五十二分，至小木屋
    男女美容名店後，即招來張憶如及其他三名不詳姓名女子共四人，為癸○○、辛○○、丙○○、乙○○四人進行三節共一小時三十分鐘（每節三十分鐘，費用四
    百元）之按摩，而子○○、戊○○則在大廳等候，其間己○○於四月八日凌晨二
    時許，返回「小木屋男女美容名店」與子○○等人在該店大廳會合。癸○○、辛○○、乙○○、戊○○等四人，於四月八日凌晨二時十八分許，按摩完畢後，由
    丙○○支付按摩費用四千八百元（每人一千二百元），癸○○、辛○○二人因而
    收受該按摩費之不正利益每人各一千二百元，其後癸○○因見張憶如頗具姿色，
    復提議帶同張憶如出場，伴同前往臺中縣東勢林場夜遊，丙○○並另行代癸○○
    支付張憶如出場費用五千元，癸○○亦因而收受該不正利益五千元。其後丙○○
    、子○○、己○○、戊○○、乙○○、詹義輝、辛○○及張憶如等八人，即分乘
    三部車輛，由乙○○駕駛車牌號碼Ａ五－七六九八號自用小客車，後座搭載癸○○、張憶如二人，己○○載同子○○，而丙○○、辛○○則另搭乘戊○○駕駛之
    車輛共赴臺中縣東勢鎮「東勢林場」夜遊，而於四月八日凌晨三時許被查獲，因
    認被告子○○、己○○二人均犯農會法第四十七條之一第一項第二款之罪嫌云云
    。
二、訊據被告子○○固坦承曾於前開時間，至昇財麗禧酒店參與餐敘，並拿一萬三千
    元借給丙○○，及與癸○○、辛○○二人至「小木屋男女美容名店」，又前往東
    勢林場等情，然堅決否認有何違反農會法之犯行，辯稱：伊與乙○○乃應癸○○
    要求載至昇財麗禧酒店，又因癸○○之誠意邀請始陪同用餐，餐後，伊要前往彰
    化縣鹿港鎮羊厝村觀聖宮，要離去之際，丙○○私下向伊表示，身上錢不夠，伊
    乃拿出一萬三千元借予丙○○，但並無出錢招待或賄選之事等語；訊據被告己○○亦堅決否認有何違反農會法之犯行，辯稱略以：伊並未拿一萬元予丙○○，本
    件與伊無關等語。經查公訴意旨認被告等涉有前開違反農會法犯行，無非以被告
    子○○與丑○○為宗親關係，而丑○○已登記為省農會第十四屆總幹事候聘人，
    並委託子○○負責拜訪田尾鄉、埔鹽等鄉農會選出之省農會代表尋求他們支持丑
    ○○連任，已據證人乙○○於臺中縣調查站訊問時證述明確；另於前開昇財麗禧
    酒店餐結束後，被告子○○與己○○二人均陪同癸○○、辛○○二位省農會代
    表，轉往彰化縣農會短暫集合，經與丙○○商討後，決議招待癸○○、辛○○二
    人前往「夏威夷ＫＴＶ」店唱歌飲酒，並由子○○交付丙○○一萬三千元，己○○交付一萬元，囑由丙○○負責招待癸○○、辛○○二人等，則據丙○○於臺中
    縣調查站調查及偵查中供證明確，足證被告子○○、己○○與丙○○係共同正犯
    。惟查：
  (一)、第十四屆省農會總幹事之聘任，其相關理事之選舉，在彰化縣農會轄區內之輔
      選作為，係由中國國民黨彰化縣黨部及縣農會進行，此業據證人丑○○於臺中
      縣調查站證述明確。而被告子○○係彰化縣芳苑鄉農會執行秘書，與辛○○並
      非熟識，衡情苟丑○○有意找人向辛○○請託拜票，應無透過子○○之可能；
      又依證人乙○○之證述，其於前開時日，並未曾載同子○○拜訪辛○○，尋求
      支持丑○○獲續聘為總幹事。再參以本件案發時，恰為星期例假，乙○○又係
      駕駛子○○所有之自用小客車載子○○、癸○○出遊，而非駕駛丑○○或省農
      會之車輛，依其情形顯與執行丑○○交代之任務有異。故乙○○前開於臺中縣
      調查站之證述稱「子○○幫忙丑○○拜訪彰化縣田尾鄉、埔鹽鄉等農會選出之
      省農會代表，尋求他們支持丑○○連任」云云，應係本件經查獲時，恰有該二
      鄉農會選出之代表在場，故而為推測之詞。況乙○○於本院調查時，結證稱其
      並未聽聞丑○○委由子○○向省農會代表拜票支持丑○○連任總幹事等語；再
      徵之乙○○於臺中縣調查站調查時，已明確證稱其未參與昇財麗禧酒店餐宴，
      亦未進入ＫＴＶ店一起唱歌，足證其對省農會理事選舉一事，應未涉入甚深，
      其前開不利子○○之指證，尚難遽信。
  (二)、本件前述在昇財麗禧酒店之餐宴，係由彰化縣農會理事長張炳得邀約，消費並
      均由該農會支付之事實，業據證人即彰化縣農會會務課長壬○○於本院調查時
      結證屬實，核與前開酒店中餐部主任林妙英於臺中縣調查站調查時，證稱該次
      費用係由壬○○簽帳一詞相符。而被告子○○係因搭載癸○○由東勢林場返回
      彰化時，經癸○○之邀約，始赴該餐宴，則經癸○○供述明確，核與子○○所
      供，及證人乙○○證述情節均相符，足見子○○僅係偶然之情況下參與餐宴，
      而非居於主動邀約他人參加者。至丙○○雖曾多次供稱，係子○○以電話邀約
      其於前開時間前往昇財麗禧酒店云云，然為子○○所堅詞否認；參以本件經原
      審調閱子○○所持用之0000－000000號行動電話通聯紀錄，於前揭
      時日並無與丙○○所使用之0000－000000號電話通話之情形。且丙○○一再供稱子○○係於當日下午五時許，以電話邀約其前往昇財麗禧酒店，
      不久戊○○亦以電話與其聯絡，其始告知戊○○在該酒店會合；然質之戊○○
      卻證稱，其於當日下午四時與丙○○聯絡，丙○○要其於當日下午六時三十分
      在該酒店會面，由此已見丙○○供述之矛盾。而子○○既係臨時應癸○○之邀
      ，參與前述餐宴，並非宴會主人，衡情焉有自作主張打電話通知丙○○前往之
      可能﹖況丙○○於本院調查時，亦供稱：「當時我是接到電話去的，當時我認
      為是子○○的聲音：：：，打電話的人沒有表明他是子○○」等語，是尚無積
      極證據足證確係子○○以電話通知丙○○前往昇財麗禧酒店。
  (三)、至於前開昇財麗禧酒店餐結束後，子○○並未即隨同癸○○、辛○○前往「
      夏威夷ＫＴＶ」店唱歌，而係與乙○○前往鹿港鎮觀聖宮參拜，迄癸○○等人
      即將結束唱歌、飲酒，始因接獲電話，轉往該ＫＴＶ店，再隨同前往「小木屋
      男女美容名店」，且未曾支付任何消費金額等事實，業據子○○一再供述明確
      ，核與證人乙○○證述情節相符。衡情苟本件招待癸○○、辛○○等人，係出
      於子○○所主導規劃，且關係選情非輕，其焉有不排除自己其他行程，而全程
      陪同，並自行支付各項消費金額，卻反而由丙○○支付之理﹖至子○○雖於丙○○帶同癸○○等人前往「夏威夷ＫＴＶ」店前，曾在彰化縣農會外，交付丙○○一萬三千元，訊之子○○始終供稱係因丙○○等人要前往ＫＴＶ，且向其
      表示身上錢不夠，恐無力支付消費款項，故拿出口袋內之數千元暫借予丙○○
      ，丙○○應知係暫借之意等語。質之丙○○則先後供稱：「當時由於我僅帶現
      金一萬元，乃向子○○表示無法支付ＫＴＶ之消費款項，子○○乃拿出一萬三
      千元給我，我猶豫了一下，在場之己○○見狀，乃再拿出一萬元給我」，「因
      為子○○當日晚上趕著要離開處理事情，所以子○○交代我代為招待癸○○、
      辛○○等人，並支付我前述款項」；「他（子○○）給我錢時，表示說事情就
      拜託你了：：：本來就不應由我付錢，我錢也沒有帶這麼多，他交給我一萬三
      千元，意思是要我來處理消費的事，另己○○交給我一萬元，應該也是這意思
      」；「當時決定續攤，但我身上錢不夠，我對他二人說我已沒有錢了，他們二
      人就自己拿出錢交給我」；「當初我向子○○、己○○二人主動拿錢，雖未言
      明是借錢，但認為該等款項必須償還，故在事後將錢還予其二人」等語。互核
      子○○與丙○○之供述，其就該交付一萬三千元之目的，應僅止於借款暫用，
      而無由子○○代為支付消費款之意思；丙○○於遭查獲之初所供「子○○要其
      代為招待癸○○等人，故交付一萬三千元」云云，應係丙○○為求卸免自己責
      任而為推脫之詞，尚難遽認為子○○與之有共同招待癸○○等人之意思。
  (四)、另被告己○○係於前開時日，由林延鎮載送前往昇財麗禧酒店參加餐宴，然到
      達時因餐宴已結束，乃改乘子○○之自用小客車前往彰化縣農會停車場開車，
      再與張守鎮一同離開去觀賞茶壺，迄同日晚上十一時許，始前往「夏威夷ＫＴ
      Ｖ」店與癸○○等人一同唱歌飲酒，隨後又載張守鎮回家，再往「小木屋男女
      美容名店」與癸○○等人會合前往東勢林場，其間並未支付任何消費金額等情
      ，業據被告己○○供述明確，核與證人林延鎮、張守鎮證述，及子○○、丙○○等人供述情節均相符。被告丙○○雖供稱曾於彰化縣農會集合時，向己○○
      拿取一萬元以供支付招待癸○○等人之消費款項，然為己○○所堅決否認，而
      如前所述，本件縱己○○確有交付一萬元予丙○○之事，亦屬借款暫用之性質
      ；徵之己○○亦並未排除自己之行程，全程陪同癸○○等省農會代表，招待玩
      樂，顯與拉票固樁之作為有悖，自不能僅以其偶然在場，即遽認其有賄選之犯
      行。
  (五)、又扣案在被告子○○隨身手提包中，查獲記載有省農會幹部及癸○○、辛○○
      等省農會代表資料之昇財麗禧酒店廣告單一張、彰化縣內之省農會第十四屆會
      員代表當選人名單一張、省農會第十四屆理事候選人林朝英、方萬發，監事候
      選人陳齊家名片各一張，書寫省農會第十四屆總幹事候聘人丑○○及黃錫星等
      人資料之便條紙二張、書寫理事候選人丁○○資料之邀請函一張及彰化縣農會
      第十四屆會員代表當選人名冊資料六張等文件，充其量僅足以證明子○○確有
      關心相關農會之選舉及人事異動情形，然並不能遽爾推論其有以非法手段，從
      事選舉有關之活動。
三、綜上所述，本件並查無積極證據足證被告子○○、己○○有何對於農會選舉之選
    舉權人交付不正利益，而約其選舉權為一定行使之犯行。原審法院未詳予審究相
    關證據，即對該二被告為論科，自有違誤，被告等上訴意旨否認犯行，執此指摘
    原判決不當，即有理由，應由本院將原判決關於該二被告部分撤銷，改為該二被
    告無罪之判決。
據上論斷，應依刑事訴訟法刑事訴訟法第三百六十八條、第三百六十九條第一項前段
、第三百六十四條、第三百零一條第一項、第二百九十九條第一項前段，農會法第四
十七條之一第一項第一款、第二款、刑法第十一條前段、第四十七條、第五十五條、
第四十一條第一項前段，罰金罰鍰提高標準條例第二條前段，判決如主文。
本案經檢察官寅○○到庭執行職務。
中      華      民      國　    九十一     年     七      月   二十五 　日
                                臺灣高等法院臺中分院刑事第六庭
                                      審判長法　官　李  文  雄
                                      　　　法  官　陳　嘉　雄
                                      　　　法  官　邱　顯　祥
右正本證明與原本無異。
不得上訴。
　　　　　　　　　　　　　　　　　　　　　　書記官  陳　如　慧
中      華      民      國　    九十一     年     七      月   二十六 　日
                                                                        Ｒ
